臺灣臺北地方法院刑事判決　　　　　　　100年度訴字第397號
公　訴　人　臺灣臺北地方法院檢察署檢察官
被　　　告　黃盛明
選任辯護人　蔡文玉律師
上列被告因偽證案件，經檢察官提起公訴（99年度偵字第25011
號），因被告於本院準備程序中先就被訴事實為有罪陳述，經本
院合議庭裁定適用簡式審判程序，茲判決如下：
    主  文
黃盛明證人，於執行審判職務之公署審判時，於案情有重要關係
之事項，供前具結，而為虛偽陳述，處有期徒刑月。
    事  實
一、緣黃盛明明知朱美鑾係有配偶之人，而於民國99年3月26日
    晚間20時30分許，駕駛廂型貨車搭載朱美鑾抵達臺北市松山
    區迎風河濱公園停車場後，在該貨車後車廂內，兩人發生姦
    淫行為1次，而為朱美鑾之配偶龔怡澤偕同徵信社人員查知
    並錄影拍照存證且報警處理、提出告訴，黃盛明、朱美鑾因
    而分別涉嫌相姦、通姦案件，經臺灣臺北地方法院檢察署分
    以99年度偵字第12173號案件偵辦，並提起公訴，經本院以
    99年度易字第1772號案件受理在案。詎黃盛明竟於99年8月5
    日上午至本院第12法庭作證，經法官告知其如恐因陳述致自
    己受刑事追訴或處罰，依法得拒絕證言之權利，黃盛明表明
    願意作證，且朗讀證人結文後具結，而於法院審判時，接受
    該案共同被告朱美鑾之辯護人主詰問時，對其是否有於99年
    3月26日晚間在其所駕駛停於臺北市松山區迎風河濱公園停
    車場之貨車後車廂內與朱美鑾發生姦淫行為或肉體性器官接
    觸等與案情有重要關係之事項，供前具結而為虛妄之陳述，
    謊稱：「我可以保證我沒有對朱美鑾通姦也沒有肉體性器官
    的接觸」云云，復於接受檢察官反詰問時，就檢察官質以為
    何依龔怡澤所提供蒐證錄影光碟畫面顯示其只穿內褲站在車
    廂內，且朱美鑾下半身未穿著褲子之問題時，明知其與朱美
    鑾係因發生姦淫行為而未穿著褲子，而接續謊稱：「是他們
    衝過來壓住我將我褲子脫下來，我在掙扎的時候就一直被拍
    照了，我也有聽到朱美鑾也在掙扎，所以我想應該也是如此
    ，裡面很暗我也看不太到」云云，用以掩飾其與朱美鑾在貨
    車後車廂內有發生姦淫行為之關係案情重要事項。
二、案經臺灣臺北地方法院檢察署檢察官自動檢舉偵辦而提起公
    訴。
    理  由
一、程序方面：
    本件被告黃盛明所犯刑法第168條之偽證罪，係死刑、無期
    徒刑、最輕本刑為3年以上有期徒刑以外之罪，亦非高等法
    院管轄第一審案件，於準備程序進行中，被告先就被訴事實
    為有罪之陳述，經告知被告簡式審判程序之旨，並聽取檢察
    官、被告及其選任辯護人之意見後，本院合議庭裁定由受命
    法官進行簡式審判程序，是本件之證據調查，依刑事訴訟法
    第273條之2規定，不受同法第159條第1項、第161條之2、第
    161條之3、第163條之1及第164條至第170條規定之限制，合
    先敘明。
二、上揭事實，業據被告於本院審理時坦承不諱。且查被告於99
    年8月5日上午至本院第12法庭以證人身分接受交互詰問前，
    已經該案承審法官告知其如恐因陳述致自己受刑事追訴或處
    罰，依法得拒絕證言之權利，被告表明願意作證，且朗讀證
    人結文後具結，即應據實陳述，被告明知法院係在調查於99
    年3月26日晚間在其所駕駛停於臺北市松山區迎風河濱公園
    停車場之貨車後車廂內其與朱美鑾是否有發生姦淫行為，以
    查明該案共同被告朱美鑾是否涉嫌違反通姦罪，被告於接受
    朱美鑾之辯護人主詰問其是否有於99年3月26日晚間在其所
    駕駛停於臺北市松山區迎風河濱公園停車場之貨車後車廂內
    與朱美鑾發生姦淫行為或肉體性器官接觸之問題時，經法官
    再告知其依法得拒絕證言之權利，及如不拒絕證言，應據實
    陳述之具結義務後，被告並未拒絕證言，而證述：「我可以
    保證我沒有對朱美鑾通姦也沒有肉體性器官的接觸」云云，
    復於接受檢察官反詰問時，就檢察官質以為何依該案告訴人
    龔怡澤所提供蒐證錄影光碟畫面顯示其只穿內褲站在車廂內
    ，且朱美鑾亦未穿著褲子之問題時，被告明知其與朱美鑾係
    因發生姦淫行為而未穿著褲子，卻證稱：「是他們衝過來壓
    住我將我褲子脫下來，我在掙扎的時候就一直被拍照了，我
    也有聽到朱美鑾也在掙扎，所以我想應該也是如此，裡面很
    暗我也看不太到」云云等情節，亦有本院99年度易字第1772
    號99年8月5日審判筆錄在卷可稽（見99度他字第8750號偵查
    卷第5至7頁）。又被告與朱美鑾於上揭時地有發生姦淫行為
    乙節，亦據被告於本院審理時坦承不諱，並經本院99年度易
    字第1772號及臺灣高等法院99年度上易字第2420號判決認定
    被告、朱美鑾分別犯相姦、通姦罪，各判處有期徒刑4月確
    定在案，亦有該等判決附卷可按。是被告所為任意性自白核
    與事實相符，堪予採信。綜上，本件事證明確，被告於99年
    8月5日法院審理時所為證言並非實情，其所為偽證犯行，洵
    堪認定，應依法論科。
三、按刑法上之偽證罪，為形式犯，不以結果之發生為要件，證
    人於供前或供後具結而就案情有重要關係事項，故為虛偽陳
    述，其犯罪即成立，而該罪所謂於案情有重要關係之事項，
    則指該事項之有無，足以影響於裁判之結果者而言，至於其
    虛偽陳述，法院已否採為裁判或檢察官據為處分之基礎，或
    有無採為基礎之可能，皆於偽證罪之成立無影響（最高法院
    71年度臺上字第8127號、84年度臺上字第3949號判例意旨可
    供參照）。被告於朱美鑾涉嫌通姦案件法院審判時所為之證
    詞並非實情，又朱美鑾於本院99年度易字第1772號案件審理
    時否認犯罪，辯稱其與被告未發生淫姦行為，其與被告一同
    在車上駕駛座內唱歌，被告因疲累先到後車廂睡覺，其怕冷
    才陪同在旁，是龔怡澤衝進車廂，強壓住黃盛明，並將其褲
    子強行脫下云云，是被告與朱美鑾是否係因發生姦淫行為而
    於朱美鑾之配偶發現時未穿著褲子，即足以影響法院對朱美
    鑾是否犯通姦罪之裁判結果，依照上開最高法院判例意旨，
    被告證述之內容自係所謂於案情有重要關係之事項，其經具
    結為虛偽陳述，應成立偽證罪。
四、核被告所為，係犯刑法第168條之偽證罪。又本罪所保護之
    法益為國家之審判權及偵查權，就同一訴訟案件，如陳述之
    內容、具結之次數，皆為複數，亦祇成立單純一罪；本件被
    告於本院99年度易字第1772號案件審理時，就被告朱美鑾之
    辯護人主詰問、檢察官反詰問之問題先後所為之不實證述，
    係就同一訴訟案件先後為2次虛偽陳述，僅成立一偽證罪。
    爰審酌被告藐視證人到庭作證應據實陳述之義務，為虛偽之
    陳述，影響司法威信，對國家司法權之行使產生危害非輕，
    兼衡被告係因犯相姦罪，經臺灣高等法院99年度上易字第24
    20號判處有期徒刑4月，於100年2月22日確定在案之前科紀
    錄素行（見卷附臺灣高等法院被告前案紀錄表），及其係出
    於掩飾自己涉犯相姦罪刑責而為不實證述之動機、目的，惟
    於本案審理時，尚能知所悔悟，坦承犯行，犯後態度並無不
    佳，暨其智識程度、生活狀況等一切情狀，量處如主文所示
    之刑。另本件被告所犯雖不符合易科罰金之條件，惟非不得
    依刑法第41條第3項、第2項之規定，向檢察官聲請易服社會
    勞動，附此敘明。
據上論斷，依刑事訴訟法第273條之1第1項、第299條第1項前段
，刑法第168條，判決如主文。
本案經檢察官林淑玲到庭執行職務。
中    華    民    國   100    年    5     月    6     日
                        刑事第十二庭  法  官  陳慧萍
以上正本證明與原本無異。
如不服本判決應於收受送達後10日內向本院提出上訴書狀，並應
敘述具體理由；其未敘述上訴理由者，應於上訴期間屆滿後20日
內向本院補提理由書（均須按他造當事人之人數附繕本）「切勿
逕送上級法院」。
                                      書記官  黃慧怡
中    華    民    國   100    年    5     月    6     日
附錄本案論罪科刑法條：
中華民國刑法第168條
（偽證罪）
於執行審判職務之公署審判時或於檢察官偵查時，證人、鑑定人
、通譯於案情有重要關係之事項，供前或供後具結，而為虛偽陳
述者，處 7 年以下有期徒刑。